【裁判字號】    99,交聲,607
【裁判日期】    991214
【裁判案由】    聲明異議
【裁判全文】
臺灣嘉義地方法院交通事件裁定         99年度交聲字第607號
原處分機關  交通部公路總局嘉義區監理所
異  議  人
即受處分人  李慶順
上列異議人即受處分人因違反道路交通管理處罰條例案件，對於
交通部公路總局嘉義區監理所民國99年10月26日嘉監裁字第裁70
-L00000000號違反道路交通管理事件裁決書所為之處分（原舉發
通知單案號：嘉義縣警察局朴子分局嘉縣警交字第L00000000號
）聲明異議，本院裁定如下：
    主  文
異議駁回。
    理  由
一、聲明異議意旨略以：異議人即受處分人（下稱異議人）李慶
    順於民國99年9月26日凌晨3時00分許，在嘉義縣朴子市○○
    路3-1號前，因酒後駕駛車牌號碼7331-US號自用小客車為警
    查獲，經裁決罰鍰新台幣（下同）19,500元，記違規點數5
    點，並施以道安講習，異議人當時也願配合員警酒測，惟請
    求給予清水漱口，但員警未給予漱口機會，且異議人經以酒
    測儀器測試，2台儀器均測不出，於第3台儀器才測出酒測值
    ，異議人認酒測儀器故障且未校正，又未給予漱口機會，行
    政有缺失，爰請求撤銷原處分云云。
二、原處分意旨略以：異議人於上開時、地，駕駛前述自用小客
    車，為嘉義縣警察局朴子分局朴子派出所員警測得其呼氣所
    含酒精濃度達每公升0.38毫克，有酒後駕車之事實而當場舉
    發，並填製嘉義縣警察局朴子分局嘉縣警交字第L00000000
    號舉發違反道路交通管理事件通知單（下稱舉發通知單），
    並由交通部公路總局嘉義區監理所於99年10月26日以嘉監裁
    字第裁70-L00000000號違反道路交通管理事件裁決書（下稱
    裁決書）認異議人違反道路交通管理處罰條例第35條第1項
    第1款、第24條第1項第2款（原裁決書漏引第1項第2款）、
    第68條第2項之規定，並依道路交通管理事件統一裁罰基準
    表之規定，裁處異議人罰鍰19,500元，記違規點數5點，並
    施以道安講習，於法並無不合。
三、按汽車（包括機器腳踏車）駕駛人有飲用酒類或其他類似物
    後其吐氣所含酒精濃度超過每公升0.25毫克或血液中酒精濃
    度超過百分之0.05以上，不得駕車，道路交通安全規則第11
    4條第2款訂有明文。又按汽車駕駛人，駕駛汽車經測試檢定
    有酒精濃度超過規定標準者，處1萬5千元以上6萬元以下罰
    鍰，並當場移置保管該汽車及吊扣其駕駛執照1年；汽車駕
    駛人，有同條例第35條第1項規定之情形者，應接受道路交
    通安全講習，道路交通管理處罰條例第35條第1項第1款、第
    24條第1項第2款亦分別規定甚明。又99年5月5日修正公布，
    同年9月1日施行之道路交通管理處罰條例第68條第2項規定
    ：「領有汽車駕駛執照之汽車駕駛人，除駕駛聯結車、大客
    車、大貨車外之非其駕駛執照種類之車輛，違反本條例及道
    路交通安全規則之規定，應受吊扣駕駛執照情形時，無因而
    肇事致人受傷或重傷者，記違規點數5點。但1年內違規點數
    共達6點以上或再次應受吊扣駕駛執照情形者，併依原違反
    本條例應受吊扣駕駛執照處分規定，吊扣其駕駛執照」。
四、本件異議人於上揭時地駕駛前開自小客車，經警攔檢施以酒
    測，測得其呼氣所含酒精濃度每公升0.38毫克之違規行為，
    為警當場掣單舉發等情，有嘉義縣警察局嘉縣警交字第L000
    00000號舉發通知單、嘉義縣警察局朴子分局99年10月18日
    嘉朴警五字第0990034454號函、交通部公路總局嘉義區監理
    所99年10月26日裁決書、呼氣酒精測試器檢定合格證書、現
    場錄影光碟各乙件在卷可稽。異議人雖否認有何違規之情事
    ，並以前開情詞置辯，惟查：
  (一)證人即舉發警員李建能於本院訊問時具結證稱：當日其等於
    嘉義縣朴子市○○路附近外圍大馬路巡邏，目睹異議人所駕
    駛之自小客車車頂上裝設乙具大型黑馬模型，感覺突兀，且
    當時是深夜，擬將異議人攔下，然與其等面對面行駛之異議
    人見狀，迅即駛往路旁小巷道左轉逃逸，其等立即右轉追趕
    上異議人，看到異議人坐在駕駛座準備下車，隨即前往詢問
    ，其等靠近異議人後，發現異議人滿臉通紅、眼睛有血絲，
    且渾身酒味。其等將異議人攔住準備實施酒測，結果耗時甚
    久，酒測儀器因此沒電，即呼叫分局勤務中心增援警力攜帶
    另只酒測儀器前來，當時儀器有歸零且經異議人確認後，始
    由異議人呼氣，測試結果酒測值為0.38等語明確（參本院卷
    第28頁至第29頁）。證人對當日所見違規情形既於具結後堅
    證如上，足認其確係依自己親自見聞所得而為上開供述。此
    外復有呼氣酒精濃度測試表附卷可為佐據（參本院卷第40頁
    至第41頁），且本件舉發時所使用之呼氣酒精測試器，對於
    異議人之前後駕駛人進行測試過程均屬正常等情，並為證人
    結證屬實，且有前述呼氣酒精濃度測試表存卷足憑；復以本
    件呼氣酒精測試器（器號：081082D、檢定合格單號碼：JOJ
    A0 000000）係經主管機關檢定測試合格之儀器，此有該儀
    器之經濟部標準檢驗局99年1月14日呼氣酒精測試器檢定合
    格證書影本乙紙附卷可憑，該儀器既合於國家標準，其可能
    之誤差值應已納入該儀器檢定標準之中，是測定之結果可為
    認定駕駛人酒精濃度之依據，並無疑義。堪認證人前開證述
    內容應與事實相符而足為採信。
  (二)再者，經本院勘驗前揭證人提出之蒐證錄影光碟，該錄影光
    碟內容為當日攔檢過程，歷時約27分07秒。光碟畫面為：1
    、畫面時間為夜間，有照明。光碟時間約2秒許，畫面出現
    身著紅色Ｔ恤上衣、西裝長褲之異議人從車牌號碼7331-US
    之自小客車下車，該車車頂上有黑馬模型，後車窗有「港仔
    …」（其餘文字於畫面上無從確認）等字。2、光碟時間13
    秒許，員警上前拉住行走中之異議人要求提出證件。3、光
    碟時間27秒許，異議人身體搖晃，員警從異議人身後扶住異
    議人，異議人隨後坐在地上抽煙。4、光碟時間44秒許，員
    警要求異議人提出證件，並詢問喝哪種酒，異議人辯稱沒有
    喝酒，員警稱異議人全身都是酒味。5、光碟時間1分13秒許
    ，畫面出現異議人坐在地上與員警交談情形，員警並詢問異
    議人是否要作酒測，異議人表示要坐在該處，員警再次詢問
    是否作酒測，異議人無回應，仍然坐在地上。6、光碟時間2
    分40秒許，畫面出現另乙部警車並有另2名警員下車至現場
    。7、光碟時間4分07秒許，員警通報在配天宮香客大樓有乙
    名酒駕男子，並稱異議人不配合酒測，請求警力支援，並稱
    異議人說要打電話到110。此時異議人仍坐在地上抽煙。8、
    光碟時間5分09秒許，員警告知異議人已攔下異議人約20 分
    鐘。9、光碟時間6分05秒許，2名員警要將異議人扶起，但
    異議人仍坐在地上，光碟時間7分11秒許，員警要再次扶異
    議人起來，異議人仍拒絕，並要員警再等一下，表示當然會
    配合。10、光碟時間9分14秒許，員警再次詢問是否要酒測
    ，異議人回答拒測，光碟時間9分52秒許，異議人又改稱願
    意配合。光碟時間10分44秒許，員警又詢問是否要酒測，異
    議人稱願意。11、光碟時間11分05秒許，畫面又出現另2 名
    員警，此時畫面中共有5名員警。12、光碟時間11分18秒許
    ，員警又詢問是否要酒測，異議人稱願意，但異議人仍坐在
    地上。13、光碟時間12分03秒許，員警將異議人扶起。14、
    光碟時間16分10秒許，員警將異議人牽扶起立待進行酒測，
    光碟時間16分40秒許，員警將異議人所抽香菸取下。光碟時
    間16分50秒許，員警又詢問是否要酒測，異議人稱願意。15
    、光碟時間17分09秒許，異議人稱員警拉其皮帶。16、光碟
    時間19分48秒許，異議人接受酒測。17、光碟時間25分49秒
    許，員警換酒測儀器，再請異議人呼氣。光碟時間26分35秒
    許，酒測結果出現，警員宣讀酒測值為0.38，惟畫面並未拍
    攝酒測結果之數字等情，有本院勘驗筆錄乙件可稽（參本院
    卷第43頁），由上開錄影光碟內容足見上揭時、地，警員攔
    下異議人，據異議人形貌及行為外觀所示，已察覺異議人有
    飲酒之情狀，且異議人坐於該處地面持續一段時間後，另由
    前往協助之員警攜帶酒測儀器協助對異議人施予酒測，依前
    開光碟所示時間，自警攔停異議人迄至製單舉發完成前，歷
    時約20餘分後，始對異議人進行酒測之事實，尤見異議人上
    開所辯與事實不符，並益見證人前開所證屬實。
  (三)又依內政部警政署就警察勤（業）務執行程序「取締酒後駕
    車程序」規定，警察執行取締酒後駕車勤務，於有疑似酒後
    駕車者，於指揮車輛停止後，執勤人員應告知駕駛人，警方
    目前正在執行取締酒後駕車勤務，並以酒精檢知器測試或以
    交談方式觀察駕駛人有無飲酒徵兆，如未飲酒，則人、車放
    行，如研判駕駛人有飲酒徵兆，則請駕駛人下車，接受酒精
    濃度檢測。在酒測前應先告知並確認受測者已飲酒結束15分
    鐘以上或提供礦泉水給受測試者漱口，避免口腔殘存酒精，
    其目的是為避免飲酒後15分鐘內即實施酒測，可能影響酒測
    準確度。復依道路交通安全規則第114條第2款係規定：汽車
    駕駛人有飲用酒類或其他類似物後其吐氣所含酒精濃度超過
    每公升0.25毫克或血液中酒精濃度超過0.05%以上者，不得
    駕車。是凡駕駛人吐氣所含酒精濃度超過每公升0.25毫克，
    而仍駕車上路，即應依上開規定裁罰，與駕駛人何時開車上
    路，有無逾15分鐘，施測前有無漱口均無涉。是上開內政部
    警政署頒訂施行之「取締酒後駕車程序」，性質上為作業性
    行政規則，屬於機關內部業務處理方式，目的僅在減低受測
    之駕駛人疑慮或爭執。上開規則雖明定執勤員警在操作酒精
    測定器測量前，應先告知並確認受測者已飲酒結束15分鐘以
    上或提供礦泉水給受測者漱口，俾員警有所遵行，其乃規範
    員警如何進行取締，非用以規範駕駛人。況且，本件經員警
    就異議人所測得之呼氣酒精濃度0.38毫克之數據，係於異議
    人於上開地點坐於地面抽菸經過約20分鐘以上，此有前開勘
    驗筆錄在卷足憑，則本件員警是否有違反上開程序規定，尚
    非無疑；又其等施測時縱有違反上開程序，僅應否受內部行
    政懲處問題，駕駛人尚不得據此逕認上開酒測結果有所違誤
    ，法院自得採為違規裁罰之依據。是異議人於前揭時、地酒
    後駕車並其酒測值超過規定標準之違規酒駕行為，洵堪認定
    。
  (四)又按汽車駕駛人取得高一級車類之駕駛資格者，應換發駕駛
    執照，並准其駕駛較低級車類之車輛，其已領有大貨車駕駛
    執照者，得駕駛小型車，道路交通安全規則第61條第1項第3
    款訂有明文。另以道路交通管理處罰條例第68條第2項於99
    年5月5日修正公布，於同年9月1日生效施行，該條第2項規
    定：「領有汽車駕駛執照之汽車駕駛人，除駕駛聯結車、大
    客車、大貨車外之非其駕駛執照種類之車輛，違反本條例及
    道路交通安全規則之規定，應受吊扣駕駛執照情形時，無因
    而肇事致人受傷或重傷者，記違規點數5點。但1年內違規點
    數共達6點以上或再次應受吊扣駕駛執照情形者，併依原違
    反本條例應受吊扣駕駛執照處分規定，吊扣其駕駛執照」，
    參照其立法理由，係因鑑於該條例前已修正刪除受吊扣駕駛
    執照處分，吊扣各級駕駛執照之規定，為利明確汽車駕駛人
    駕駛非其駕駛執照種類之車輛，違反應受吊扣駕駛執照之處
    分處理，並在兼顧該條例立法意旨下，增訂第2項得緩即予
    吊扣而採記違規點數及駕駛人仍無改正仍再犯違規之應併原
    吊扣處罰之規定，可知該規定係指領有汽車駕駛執照駕駛人
    ，駕駛非其駕駛種類之動力交通工具，如違反交通法規，需
    受吊扣駕駛執照之處分時，應先行記違規點數，俟達記違規
    點數6點或有再次應受吊扣駕駛執照情形，始得為吊扣駕照
    之處分。查：本件異議人於72年10月11日考領有普通大貨車
    駕駛執照乙節，此有汽車駕駛人經歷證明書乙件在卷可憑（
    參本院卷第22頁）。是異議人為本件違規行為時（99年9月
    26 日），係以所領有之普通大貨車駕駛執照駕駛非其駕駛
    執照種類之小型車等情，堪以認定；又本件異議人因酒後駕
    車之違規行為，揆諸首揭法條，原應受吊扣駕駛執照之處分
    ，而異議人違規行為之時間係99年9月26日，原處分機關裁
    處時為99年10月26日，而上開新修正道路交通管理處罰條例
    第68條第2項規定業已自99年9月1日起施行，是異議人上開
    違規行為自應適用原處分機關裁處時之法律即修正後之道路
    交通管理處罰條例第68條第2項規定，緩予吊扣異議人之駕
    駛執照，而改記違規點數5點。
五、綜上所述，本件異議人確於前述時、地，有酒後駕車其呼氣
    中酒精濃度超過規定標準之違規事證明確。其上開所辯，無
    非圖卸之詞，不足採信。從而原處分機關依據道路交通管理
    處罰條例第35條第1項第1款、第68條第2項、第24條第1項第
    2款之規定，裁處罰鍰19,500元，並記違規點數5點，並施以
    道路交通安全講習，其認事用法並無違誤，裁罰亦無不當，
    本件異議為無理由，應予駁回。
據上論斷，應依道路交通管理處罰條例第87條第2 項，道路交通
事件處理辦法第18條，裁定如主文。
中    華    民    國    99    年    12    月    14    日
                    交通法庭    法  官  呂美玲
上列正本證明與原本無異。
如不服本裁定，應於裁定送達後5日內向本院提出抗告狀（應附
繕本）。
中    華    民    國    99    年    12    月    14    日
                                書記官  洪敏芳

司法院資訊處製作；財團法人民間司法改革基金會備份。
